【裁判字號】    97,易,1018
【裁判日期】    980831
【裁判案由】    恐嚇取財
【裁判全文】
臺灣士林地方法院刑事判決              97年度易字第1018號
公  訴  人  臺灣士林地方法院檢察署檢察官
被      告  甲○○
上列被告因恐嚇取財案件，經檢察官提起公訴（97年度偵字第28
66號），本院判決如下：
    主  文
甲○○幫助意圖為自己不法之所有，以恐嚇使人將本人之物交付
，累犯，處有期徒刑肆月，如易科罰金，以新臺幣壹仟元折算壹
日。
    事  實
一、甲○○前因施用毒品及恐嚇案件，分別經臺灣臺東地方法院
    以89年度易字第88號、89年度易字第147 號判決各處有期徒
    刑6 月、7 月確定，嗣經同法院以90年度聲字第226 號裁定
    定應執行有期徒刑1 年確定，於民國91年11月29日縮刑期滿
    執行完畢。又因違反毒品危害防制條例案件，經本院以94年
    度易字第658 號判處有期徒刑6 月，於95年6 月27日易科罰
    金執行完畢。詎仍不知悔改，其明知犯罪集團等不法份子經
    常利用他人存款帳戶、提款卡、提款卡密碼轉帳等方式，獲
    取不法利益並逃避執法人員之追查，且依其社會經驗，應有
    相當之智識程度可預見其提供帳戶之提款卡、提款卡密碼供
    他人使用，可能幫助犯罪集團作為不法收取他人款項之用，
    仍基於縱使他人利用該金融帳戶實施恐嚇取財亦不違其本意
    之不確定故意，於96年11月28日，在臺北市○○區○○路58
    8 號前，將其所開設之中華郵政內湖文德郵局（下稱內湖文
    德郵局）帳號00000000000000號帳戶之存摺、提款卡及密碼
    提供予丙○○（其涉犯之幫助恐嚇取財部分，另經本院以98
    年度簡字第79號、98年度簡上字第31號判決確定），嗣甲○○再陪同丙○○一起將上開郵局帳號存摺、提款卡及密碼交
    付真實姓名年籍不詳、綽號「小新」之不法犯罪集團成年男
    子，供該集團存、提款、轉帳及匯款之用，以此方式幫助該
    等集團成員向他人恐嚇財物。嗣該集團成員取得甲○○所提
    供之上開內湖文德郵局帳戶提款卡及提款卡密碼後，即基於
    恐嚇取財之犯意，於96年12月6 日下午5 時30分許，在不詳
    地點，撥打電話予乙○○，自稱係地下錢莊業者錢姓男子，
    向乙○○恫稱如要確保家人安全，要包紅包新臺幣（下同）
    3 萬元，如未匯款，要其3 根手指頭，並對其家人不利等語
    ，致乙○○心生畏懼，而於當日晚間8 時5 分許，在高雄縣
    大寮鄉○○○路539 號彰化銀行自動櫃員機，依指示匯款1
    萬元至甲○○前揭內湖文德郵局帳戶內，嗣經乙○○發覺有
    異，經報警處理而查悉上情。
二、案經臺北市政府警察局內湖分局報告臺灣士林地方法院檢察
    署檢察官偵查起訴。
    理  由
壹、程序方面：
一、按被告以外之人於審判外之陳述，雖不符合刑事訴訟法第15
    9 條之1 至之4 等4 條之規定，而經當事人於審判程序同意
    做為證據，法院審酌該言詞陳述或書面陳述做成時之情況，
    認為適當者，亦得為證據，刑事訴訟法第159 條之5 定有明
    文，核其立法意旨在於傳聞證據未經當事人之反對詰問予以
    核實，原則上先予排除。惟若當事人已放棄反對詰問權，於
    審判程序中表明同意該等傳聞證據作為證據；或於言詞辯論
    終結前未聲明異議，基於尊重當事人對傳聞證據之處分權，
    及證據資料愈豐富，愈有助於真實發見之理念，且強化言詞
    辯論主義，使訴訟程序得以順暢進行，上開傳聞證據亦均具
    有證據能力。而所謂「審酌該陳述做成時之情況，認為適當
    」者，係指依各該審判外供述證據製作當時之過程、內容、
    功能等情況，是否具備合法可信之適當性保障，加以綜合判
    斷而言（最高法院94年度台上字第3277號判決要旨參照）。
二、查證人丙○○於另案（即本院98年度簡字第79號、98年度簡
    上字第31號恐嚇取財案件，下稱另案）偵查、本院準備程序
    及審理中所為之陳述，係被告以外之人於審判外之言詞陳述
    ，為傳聞證據，惟證人丙○○於另案準備程序時，就如何取
    得被告甲○○之上開帳戶存摺、提款卡、密碼等情，於承審
    法官前陳述明確；又被告甲○○於本院審理時就本院以證人
    丙○○另案之供述做為證據，表示無意見（見本院卷第62頁
    ），是被告並不爭執其證據能力，且迄於言詞辯論終結前復
    未聲明異議，依上開規定，當具有證據能力。
三、次查證人即被害人乙○○於警詢中所為陳述，其性質雖屬傳
    聞證據，且乙○○未再於本院審理中為陳述，復查無符合同
    法第159 條之1 至之4 等條之情形，然其所為之上開警詢筆
    錄內容，經本院於審理時提示予檢察官及被告並告以要旨，
    且經檢察官及被告表示意見，該等當事人均未於言詞辯論終
    結前對該警詢筆錄之證據能力表示異議，依上開規定，應認
    當事人對於證人乙○○於警詢中之陳述，同意其有證據能力
    ；再審酌證人乙○○係因查覺遭詐騙後，立即於案發翌日報
    案並接受員警偵詢，筆錄錄製過程均經全程錄音，亦查無人
    情施壓、干擾或不當取供之情形，且觀乎證詞內容均係有關
    其受騙經過之客觀事實，並無臆測、攻訐之詞，以之作為本
    案之證據自屬適當，是上開證人乙○○於警詢中之證言，應
    認具有證據能力。
四、本件認定事實所引用之卷內其他卷證資料（包含文書證據、
    物證等證據），並無證據證明係公務員違背法定程序所取得
    ，且被告於本院審理時就卷內所有之卷證資料之證據能力均
    不爭執，且卷內之文書證據，亦無刑事訴訟法第159 條之4
    之顯有不可信之情況與不得作為證據之情形，則依刑事訴訟
    法第159 條之5 之規定，本件判決認定事實所引用之卷證所
    有文書證據、物證等證據，均有證據能力。
貳、實體方面：
一、訊據被告甲○○固坦承有將其在內湖文德郵局申請開立之帳
    號00000000000000號帳戶之提款卡及密碼，借予其友人丙○○使用，惟矢口否認有何幫助恐嚇取財之犯行，其辯稱：伊
    係遭丙○○欺騙，丙○○跟伊說他的提款卡不能用，朋友要
    匯款給他，必須借伊的提款卡使用，伊才將內湖文德郵局提
    款卡交給他。之後丙○○一直沒有還提款卡，又前往伊上班
    處所跟伊借該帳戶存摺，伊佯稱存摺放在家中，丙○○要伊
    載他回去拿取，伊在情急之下告知存摺係置放機車置物箱內
    ，置物箱未上鎖，因為鎖已毀壞。當伊轉身去上廁所時，丙○○遂偷走伊機車置物箱內之存摺，伊並無提供該帳戶之存
    摺給丙○○云云，然查：
    (一)被告在內湖文德郵局設有帳號00000000000000號之存款帳
      戶，並領有提款卡，其於96年11月28日晚上將上開帳戶提
      款卡、密碼，交付予友人丙○○，業據其供明在卷，復有
      內湖文德郵局開戶申請書、開戶資料影本各1 份在卷可稽
      （見臺灣士林地方法院檢察署97年度偵字第2866號卷第6
      頁至第9 頁、第40頁至第42頁、第27頁、第27-1頁），並
      經證人丙○○於另案審理中供述屬實（見本院98年度簡字
      第79號卷第45頁）；且由證人即被害人乙○○於警詢時就
      其遭不詳男子於電話中以上開言詞恐嚇，其因心生畏懼，
      而於上開時、地依指示匯款1 萬元至上開郵局帳戶等情指
      述甚詳在卷（見同上偵卷第4 頁至第5 頁），此外，復有
      彰化銀行自動櫃員機交易明細表、上開郵局帳戶客戶基本
      資料及交易明細資料各1 份在卷可稽（見同上偵卷第21頁
      、第25頁至第28頁），從而，依上開事證，堪認上開郵局
      帳戶確實供「小新」所屬之犯罪集團作為向被害人乙○○
      恐嚇取財後，取得贓款所用之工具，事屬灼然。
    (二)被告雖以前揭情詞置辯，惟其於上開事實欄所載時間、地
      點，將內湖文德郵局之存摺、提款卡、密碼交予丙○○，
      並在丙○○陪同下，將此一帳戶存摺、提款卡連同密碼，
      交給綽號「小新」之成年男子使用，此部份事實業經丙○○於另案審理時陳述甚詳，核以丙○○與被告並無仇隙，
      如非被告透過丙○○將該帳戶存摺、提款卡連同密碼交給
      「小新」之人使用，丙○○豈有可能讓自己牽涉其中，而
      誣指被告犯罪？且被告雖辯稱其僅出借該帳戶提款卡、密
      碼予丙○○使用1 日，惟丙○○遲未交還提款卡，復於隔
      日再向被告商借同一帳戶之存摺，被告雖心存疑問卻未向
      丙○○要求返還提款卡，其於丙○○商借同一帳戶存摺時
      ，亦未予以拒絕，僅謊稱存摺放在家中，後又告知丙○○
      存摺實係放置於其所有未上鎖之機車置物箱內，而為丙○○輕易取得，被告主觀上既對於丙○○使用此一帳戶是否
      用於合法用途，早已心生懷疑，且知該存摺置放於未上鎖
      之機車置物箱內，易為丙○○輕易取得，竟仍主動告知丙○○存摺下落，被告所為前後矛盾，實違常理。
    (三)衡諸一般社會經驗，金融機構存款帳戶之存摺、提款卡及
      密碼，係可供人匯款入帳及自ATM 自動提款機提領現金之
      用之入帳提領工具，前開物品如遭人以不法意圖知悉並持
      有，該人即可以該存款帳戶供他人匯款入帳並得以上開存
      摺、提款卡、密碼逕提領帳戶內金額，而發生犯罪集團以
      其帳戶作為詐欺等財產犯罪之取得被害人交付金錢之手段
      之犯罪結果，一般人就此皆有所認知，若遇他人商借提款
      卡、密碼等物，當無可能斷然應允，而對於自身所有之帳
      戶存摺、提款卡、密碼等物遭遺失、竊盜、侵占之時，亦
      知曉應立即至該帳戶所屬銀行辦理掛失，以保自身權益。
      被告既知金融機構開戶並無條件限制，開戶手續簡便，丙○○如有需要，大可自己至金融機構開戶，何須使用被告
      該帳戶存摺、提款卡，丙○○捨此不為，竟要求被告提供
      該帳戶，被告對於丙○○所言亦無詳查，率爾應允，實有
      違一般人之通念。再參以被告於警詢中供稱：於96年12月
      1 日，伊向丙○○稱：你拿了伊之存摺，一切後果你自行
      負責。丙○○說絕對不會有事。之後與丙○○沒有再聯絡
      ，也沒見到丙○○。復又供稱：因為伊認識丙○○已5 、
      6 年，也知悉他住何處，所以沒有提防丙○○，伊沒有想
      過辦理補發存摺、提款卡云云（見上開偵卷第8 頁），被
      告對於丙○○拿走伊存摺乙事，並未要求其返還，反告以
      一切後果由丙○○自行負責，顯見被告對於丙○○可能將
      其帳戶存摺、提款卡、密碼等物，用於非法用途乙情有所
      預見，且被告既已懷疑丙○○商借存簿之動機，又認為丙○○係趁其不注意之際偷走存摺，嗣後又遍尋不著丙○○
      本人，被告理當知所警覺，應主動前往郵局申請掛失，方
      屬正辦，惟被告迄96年12月6 日前皆未前往辦理掛失，反
      以與丙○○認識已久，不知其會犯案等語推諉，被告所辯
      多有矛盾瑕疵，顯難採憑。
    (四)被告於偵訊時自陳：伊將帳戶交給丙○○之前，帳戶餘額
      大約100 元（見上開偵卷第41頁），並有系爭帳戶歷史交
      易明細1 份在卷可參（見上開偵卷第28頁），可徵被告於
      96年11月28日交付系爭帳戶資料時，系爭帳戶內存款餘額
      甚低，僅有100 元，且細觀該交易明細，可知該帳戶於96
      年11月28日交付前之使用頻率甚低，其於96年5 月10日迄
      96年11月27日，僅於96年10月15日存入5000元，復於隔日
      提領該5000元，帳戶餘額100 元，即未再有任何交易紀錄
      ，此情形與提供帳戶予犯罪集團使用之人，唯恐帳戶餘額
      遭犯罪集團提領，故所提供之帳戶或為新開立帳戶、或為
      甚少使用且帳戶餘額甚低之帳戶之行徑相符。
二、按金融存摺事關個人財產權益之保障，其專有性甚高，除非
    本人或與本人親密關係者，難認有何理由可自由流通使用該
    存摺，一般人均有妥為保管及防止他人任意使用之認識，且
    該等專有物品如落入不明人士手中，而未加以闡明正常用途
    ，極易被利用為與財產犯罪有關之犯罪工具，此為一般人依
    通常生活認知所易於體察之常識，而有犯罪意圖者，非有正
    當理由，竟徵求他人提供帳戶，客觀上可預見其目的，係供
    為某筆資金之存入後再行領出之用，且該筆資金之存入及提
    領過程係有意隱瞞其流程及行為人身分曝光之用意，一般人
    本於一般認知能力均易於瞭解（最高法院93年度臺上字第31
    號判決參照），是金融存摺、金融卡因其高度專有性，倘有
    不明之金錢來源，甚而攸關個人法律上之責任，除非本人、
    與本人具有信賴關係或其他特殊原因，難認有何流通使用之
    可能；縱使特殊情況偶有交付他人使用之需，亦必然深入瞭
    解用途及合理性後，再行提供以使用，方符常情。而一般犯
    罪集團常以向不特定人收購或租用金融帳戶存摺之方法而從
    事如同本案之詐欺犯罪模式，報章、雜誌、電視亦常有報導
    。被告為成年人，雖自陳僅有國小學歷，惟亦供稱曾任職保
    全業管理員，其知道政府反詐騙宣導，不可將錢匯入陌生人
    帳戶等語（見本院卷第22頁、上開偵卷第42頁），足見其並
    非無社會經驗之人，且明知提供系爭帳戶予不詳之人，係作
    為不法用途之犯罪工具，竟願將其金融卡及密碼等物交付予
    與其身分上不具密切關係之人，顯然對於該帳戶將作為不法
    使用，有所認知。是雖卷內事證並無積極證據證明被告知悉
    該詐欺正犯將如何犯罪，而無法認定被告有與該犯罪集團實
    施詐欺取財犯行之共同犯意聯絡，惟被告既對金融帳戶交付
    他人使用，可能遭持以從事財產犯罪有所認知，其有幫助他
    人犯詐欺取財罪之不確定犯罪故意甚明。綜上所述，被告所
    辯，應屬畏罪卸責飾詞，不足採信。本件事證明確，被告犯
    行堪以認定。
三、核被告所為，係犯刑法第30條第1 項、第346 條第1 項之幫
    助嚇取財罪。被告係對正犯資以助力，但未參與犯罪行為之
    實施，為幫助犯，依刑法第30條第2 項之規定減輕其刑。又
    被告有事實欄所載犯罪科刑執行情形，此有臺灣高等法院被
    告前案紀錄表在卷可憑，其於有期徒刑執行完畢5 年內故意
    再犯本件有期徒刑之罪，為累犯，應依刑法第47條第1 項之
    規定加重其刑。爰審酌被告提供帳戶資料予他人使用，所為
    已影響社會正常交易安全，增加被害人尋求救濟之困難，並
    使犯罪之追查趨於複雜，對於社會金融秩序之危害非輕，且
    致被害人乙○○遭恐嚇詐害共計1 萬元，及其犯罪後狡詞飾
    責，否認犯行，毫無悔改之意等一切情狀，量處如主文所示
    之刑，並諭知易科罰金之折算標準。
據上論斷，應依刑事訴訟法第299 條第1 項前段，刑法第346 條
第1 項、第30條第1 項前段、第2 項、第41條第1 項前段、第47
條第1 項，刑法施行法第1 條之1 ，判決如主文。
本案經檢察官余秉甄到庭執行職務。
中    華    民    國    98    年    8     月    31    日
                  刑事第七庭審判長法  官  劉秉鑫
                                  法  官  王美玲
                                  法  官  高雅敏
以上正本證明與原本無異。
如不服本判決，應於判決送達後10日內，向本院提出上訴狀。
                                  書記官  陳映羽
中    華    民    國    98    年    8     月    31    日
附錄本案論罪科刑法條
刑法第346條
意圖為自己或第三人不法之所有，以恐嚇使人將本人或第三人之
物交付者，處6 月以上5 年以下有期徒刑，得併科1 千元以下罰
金。
以前項方法得財產上不法之利益，或使第三人得之者，亦同。
前二項之未遂犯罰之。


司法院資訊處製作；財團法人民間司法改革基金會備份。
